臺灣高等法院花蓮分院刑事判決　　　　　　　　　　九十一年度交上易字第一七號
　　上　訴　人　臺灣臺東地方法院檢察署檢察官
　　被　　　告　丙○○
右上訴人因被告過失傷害案件，不服臺灣臺東地方法院九十一年度交易字第四號中華
民國九十一年四月一日第一審判決（起訴案號：臺灣臺東地方法院檢察署九十年度偵
字第一一一一號）提起上訴，本院判決如左：
    主  文
原判決撤銷。
丙○○因過失傷害人致重傷，處有期徒刑伍月，如易科罰金，以佰元折算壹日。
    事  實
一、丙○○於民國（下同）九十年三月十二日晚間九時二十分許，騎乘車牌號碼ＰＶ
    Ｆ─七六八號重機車，由北往南方向行駛，途經臺東縣臺東市○○路○段六六七
    號前時，應注意車前狀況，隨時採取必要之安全措施，及在市區道路，行車時速
    不得超過四○公里之道路交通安全規定，而依當時夜間天候晴、路面乾燥、直路
    、無缺陷及障礙物、視距良好，並無不能注意之情事，竟疏於注意，於通過上開
    路段時，未留意車前狀況，並以六十至七十公里之時速超速行駛。適李國喜由東
    往西穿越中興路四段之道路時，亦未注意右方來車。丙○○見狀已避煞不及而撞
    及李國喜，致李國喜受有頭部外傷併顱骨壓碎性骨折併腦出血、左側開放性粉碎
    性脛排骨骨折、右側硬腦膜下積水等傷害。雖經馬偕紀念醫院台東分院急救及長
    期治療，仍呈神智不清、語無倫次之重大難治之腦部傷害。
二、案經被害人李國喜之妻乙○○及公訴人指定之代行告訴人即被害人之子甲○○訴
    由臺灣臺東地方法院檢察署檢察官偵查起訴。
    理  由
一、右揭事實，業據告訴人乙○○及甲○○指訴甚詳。被告對於前開時地以六、七十
    公里之時速騎乘機車而撞及被害人李國喜成傷之事實，亦坦承不諱。復有馬偕紀
    念醫院臺東分院診斷證明書二紙、臺東縣警察局道路交通事故調查報告表一紙及
    現場照片十四幀在卷足參。
二、按車輛行駛時，駕駛人應注意車前狀況，隨時採取必要之安全措施；又在市區道
    路，行車時速不得超過四十公里，道路交通安全規則第九十三條第一項第一款、
    第九十四條第三項前段分別定有明文。被告駕駛機車自應注意遵守上開規定，而
    當時夜間天候晴、路面乾燥、直路、無缺陷及障礙物、視距良好，並無不能注意
    之情事，竟疏於注意，於通過上開路段時，未留意車前狀況，並以六十至七十公
    里之時速超速行駛，致撞及穿越道路之被害人成傷，顯有過失。本件經送臺灣省
    花東區車輛行車事故鑑定委員會鑑定結果，亦認被告於夜間駕駛重型機車，超速
    行駛，未注意車前狀況，為肇事主因；行人李國喜於夜間穿越道路時，未注意右
    方來車，為肇事次因。此有該委員會於九十年十月二日花鑑字第九○○四五一號
    函附鑑定意見書在卷可資佐證。再李國喜受傷後，雖經馬偕紀念醫院台東分院急
    救及長期治療，仍呈神智不清、語無倫次之重大難治之腦部傷害，經原審函請馬
    偕紀念醫院臺東分院鑑定結果，該院認為係車禍所致之後遺症，痊癒幾達無望，
    亦有該院九十一年三月二日馬院東字第乙九一０三九九號函附卷可憑。足認被告
    之過失行為與被害人受傷及呈現神智不清、語無倫次之重大難治之腦部傷害間，
    具有相當之因果關係。縱使被害人穿越馬路時未注意右方來車，亦與有過失，然
    此僅為民事賠償責任過失相抵之問題，於被告過失之犯行不生影響。本件事證明
    確，被告犯行足堪認定。
三、核被告所為，係犯刑法第二百八十四條第一項後段之過失傷害人致重傷罪。原審
    對被告論罪科刑，固非無見。惟原判決理由欄第一項就被告是否承認過失部分，
    一面敘述被告矢口否認有何過失傷害之犯行，另一面則敘述被告辯稱本件車禍雙
    方應有過失，顯然矛盾。檢察官上訴雖未就此指摘，然原判決既有可議，仍應撤
    銷改判。爰審酌被告雖無前科，惟犯罪後迄未與被害人達成和解及被害人受傷程
    度等一切情狀，量處如主文第二項所示之刑，並諭知易科罰金之折算標準。
據上論斷，應依刑事訴訟法第三百六十九條第一項前段、第三百六十四條、第二百九
十九條第一項前段，刑法第二百八十四條第一項後段、第四十一條第一項前段、罰金
罰鍰提高標準條例第一條前段、第二條，判決如主文。
本案經檢察官翟光軍到庭執行職務。
中      華      民      國      九十一      年      八    月    十六    日
                                  審判長法官  吳  鴻  章
                                        法官  張  健  河
                                        法官  林  慶  煙
右正本證明與原本無異。
本件不得上訴。
                                      書記官  陳  萬  山
中    華      民      國      九十一      年      八    月    十六    日
附錄    本判決論罪科刑法條：
中華民國刑法第二百八十四條
 (過失傷害罪)
因過失傷害人者，處六月以下有期徒刑、拘役或五百元以下罰金，致重傷
者，處一年以下有期徒刑、拘役或五百元以下罰金。
從事業務之人，因業務上之過失傷害人者，處一年以下有期徒刑、拘役或
一千元以下罰金，致重傷者，處三年以下有期徒刑、拘役或二千元以下罰
金。
